【裁判字號】    97,易,1149
【裁判日期】    971217
【裁判案由】    竊盜
【裁判全文】
臺灣彰化地方法院刑事判決              97年度易字第1149號
公  訴  人  臺灣彰化地方法院檢察署檢察官
被      告  甲○○
                    0弄18號.
上列被告因竊盜案件，經檢察官提起公訴（97年度偵字第3820號
），本院判決如下：
    主    文
甲○○竊盜，處拘役拾伍日，如易科罰金，以新臺幣壹仟元折算
壹日。
    事    實
一、甲○○於民國（下同）97年4 月21日下午3 時許，騎乘車牌
    號碼KVA-166號重型機車行經彰化縣二水鄉○○路○ 段20 巷
    50號昔「華成紙業股份有限公司」（下簡稱華成公司）前時
    ，見華成公司廠區圍牆崩塌有缺口可進入廠區，且廠區內有
    鐵製紙漿槽蓋甚具價值，竟基於意圖為自己不法所有之犯意
    ，無故自圍牆崩塌缺口處進入廠區（所涉無故侵入他人建築
    物罪嫌部分，未據提出告訴），徒手竊取1 塊鐵製紙漿槽蓋
    （重約10公斤，價值約新臺幣2,500 元），得手後正欲將該
    鐵製槽蓋搬至前開其所騎乘之機車上時，為巡邏員警當場查
    獲，始悉上情。
二、案經彰化縣警察局田中分局報請臺灣彰化地方法院檢察署檢
    察官偵查起訴。
    理    由
一、按被告以外之人於審判外之言詞或書面陳述，除法律有規定
    者外，不得作為證據，刑事訴訟法第159 條第1 項固定有明
    文。惟被告以外之人於審判外之陳述，雖不符第159 條之 1
    至第159 條之4之 規定，而經當事人於審判程序同意作為證
    據，法院審酌該言詞陳述或書面陳述作成時之情況，認為適
    當者，亦得為證據；當事人、代理人或辯護人於法院調查證
    據時，知有第159 條第1 項不得為證據之情形，而未於言詞
    辯論終結前聲明異議者，視為有前項之同意，同法第159 條
    之5 定有明文。查本案於本院準備程序時，被告甲○○就本
    院下列所引被告以外之人於審判外之言詞或書面陳述均同意
    作為證據，且迄至本院審理調查證據時亦未爭執上開證據之
    證據能力，本院審酌該等言詞陳述或書面陳述作成時之情況
    ，並無非法取得等不適當之情形，且經本院於審判期日依法
    進行證據之調查、辯論，被告於訴訟上之程序權，已受保障
    ，依刑事訴訟法第159 條之5 之規定，自有證據能力。
二、訊據被告甲○○於警詢時就上揭時、地之竊盜犯行坦承不諱
    （見彰化縣警察局田中分局田警分偵字第0970006732號卷第
    1-3 頁），惟於偵訊、本院準備程序及審理時，則矢口否認
    有何竊盜之犯行，辯稱：伊當天騎乘機車行經該處時，因一
    時內急、停車小解，適發現有一臺自小貨車疾駛而過，且該
    處路旁有1 塊鐵製紙漿槽蓋，故伊乃欲將該鐵製紙漿槽蓋攜
    回家中、鋪蓋水溝，惟伊僅止於心想而已，並未進入華成公
    司坍塌的圍牆內，亦未動手拿取上開靠於圍牆邊之鐵製紙漿
    槽蓋云云。惟查：
（一）上開事實，業經證人即當天查獲之員警張永明於偵訊時證
      述：「（問：本案是否你巡邏時查獲？）是」、「（問：
      查獲本案之情形為何？）我與同事執行巡邏，該處工廠已
      停業，我看到被告在圍牆內，機車停在圍牆外，鐵蓋有3
      個，被告有承認只要拿1 個回去，所以就將他帶回偵辦」
      、「（問：當時巡邏警員除了你之外，是否還有其他人？
      ）另有兩名」、「（問：當時其他員警是否有目睹被告手
      持鐵蓋？）有」、「（問：有何補充？）我們與被告是逆
      向的，我們到場時並沒有發現有他所陳述的小貨車」等語
      （見臺灣彰化地方法院檢察署97 年度偵字第3820 號卷第
      13、14頁），於本院審理時證稱：「（問：本案是否你查
      獲？）是的」、「（問：到達現場情形？）到達時先看到
      一部機車停在華成紙業公司外面，沒多久就看到被告從華
      成公司裡面，手上拿著一塊鐵板由公司破碎圍牆走出來，
      我們就詢問他，他說要拿回家蓋戶外的水溝，然後就將他
      帶回警局」等語歷歷（見本院97年度易字第1149號卷第15
      0 頁）；及證人麥榮勝於本院審理時證稱：「（問：本案
      是否你查獲的？）是我與張永明一同查獲的」、「（問：
      你是否親眼目睹甲○○拿著鐵板從破碎圍牆走出來？）是
      的」、「（問：現場狀況如何？）一個華成廢棄的紙廠，
      我們巡邏是從旁邊小路經過，紙廠沒有運作了」、「（問
      ：被告當時有無承認拿鐵板蓋水溝？）是的，當時他承認
      手上拿那一塊鐵板是要拿回去蓋水溝，另外在圍牆邊的那
      一塊是別人拿的」等語綦詳（見本院97年度易字第1149號
      卷第151 頁）；衡諸常情，身為警員公務員，與被告素昧
      平生、並無仇隙之證人張永明、麥榮盛，當無甘冒偽證罪
      之處罰，而惡意誣陷被告、恣為虛偽不實陳述之可能，此
      外，復有照片4 張在券可佐（見彰化縣警察局田中分局田
      警分偵字第0970006732號卷第22、23頁），故證人張永明
      、麥榮勝前開所為被告於上揭時、地，手持鐵板1 塊，由
      華成紙廠圍牆內走出，表示將帶回家中鋪蓋水溝等證述，
      應屬可採。
（二）被告於警詢時對於前開事實均坦承在卷（見彰化縣警察局
      田中分局田警分偵字第0970006732號卷第1-3 頁），已詳
      述如前，何以其於偵訊、本院準備程序及審理時更易前詞
      ，被告始終未能提出合理之說明（見本院97年度易字第11
      49號卷第152 頁），參以被告於警詢中並未受有脅迫之情
      事，為有多年社會工作經驗之成年人，及其前有數次竊盜
      前科之素行，有上開警詢筆錄、臺灣高等法院被告前案紀
      錄表各1 份在卷可憑（見彰化縣警察局田中分局田警分偵
      字第0970006732號卷第1-3 頁、本院97年度易字第1149號
      卷第6-9 頁），對於警詢筆錄內容之記載應無認識不清，
      誤為確認簽名之可能。再被告於本院準備程序及訊問時均
      自承：想要找一塊鐵板回家當作水溝蓋等語（見本院97年
      度易字第1149號卷第97、138 頁），堪認被告當時確有意
      圖為自己不法所有，拿取華成公司內上開鐵板之犯意無訛
      。另被告既表示案發當天係因欲小解而在案發現場停留，
      則何以停留之時間，據被告自己所為之陳述，竟長達10分
      鐘之久（見臺灣彰化地方法院檢察署97年度偵字第3820號
      卷第14頁），與一般小解所需時間之經驗法則相違甚明；
      且被告停留期間該處之情景，包括是否曾有自小貨車駛離
      現場、當時現場之鐵塊數量、擺放位置等，被告所述均與
      到庭證稱之證人即查獲員警所證不相符合，承前所為之認
      定，足徵證人張永明、麥榮盛所為之證詞應屬可信，被告
      何以就上情特意為與事實相違之陳述，動機誠屬可議。是
      被告前開所為之辯解，均無可採。
（三）華成公司雖於94年6 月10日即已經廢止登記在案，有臺北
      市政府97年8 月7 日府產業商字第09787804100 號函1 紙
      、股份有限公司變更登記表1 份、公司及分公司基本資料
      查詢明細1 紙在卷可按（見本院97年度易字第1149號卷第
      14 、60-62頁），然華成公司廠址之所有人仍為「華成紙
      業股份有限公司」，有彰化縣地方稅務局員林分局97 年7
      月17日彰稅員分二密字第0972035076號函1 紙、房屋稅籍
      證明書1 份、彰化縣田中地政事務所97年7 月8 日中地一
      字第0970003092號函1 紙、建物及土地登記謄本各1 份在
      卷可參（見本院97 年度易字第1149號卷第34-48 、52-54
      頁），在華成公司表示拋棄公司內財物之所有權之前，公
      司內財物之所有權仍屬華成公司所有，不因公司已為廢止
      登記而使公司內之財物成為無主物，華成公司亦不因此對
      於公司內之物品喪失所有權。是華成紙廠雖因為廢止登記
      後，停止營業、圍牆傾倒、環境乏人管理（見本院97年度
      易字第1149號卷第24-33 頁），然公司圍牆內部具有價值
      性之財物，均應仍屬華成公司所有之物無疑，被告自不得
      基於一時貪念，未經同意，即隨意拿取華成公司圍牆內之
      鐵製紙漿槽蓋1 塊，且置於其持有、支配當中後，欲帶回
      家中使用甚明。
（四）綜上，本案事證已臻明確，被告犯行洵堪認定，應予依法
      論科。
三、核被告甲○○所為，係犯刑法第320 條第1 項之竊盜罪。爰
    審酌被告之素行非佳，不思循正當途徑獲取所需，僅因一時
    貪念，即任意竊取他人財物，侵害他人權益非微，惟考量其
    行竊之手段、次數、竊得財物之價值，與竊得之物已歸還華
    成公司（見彰化縣警察局田中分局田警分偵字第0970006732
    號卷第17頁），暨其犯後態度等一切情狀，量處如主文所示
    之刑，並諭知易科罰金之折算標準。末本件被告犯罪時間係
    在96年4 月24日以後，並不符合中華民國96年罪犯減刑條例
    所定之減刑要件，尚無依該條例規定予以減刑之餘地。
據上論斷，應依刑事訴訟法第299 條第1 項前段，刑法第320 條
第1 項、第41條第1 項前段，刑法施行法第1 條之1 第1 項、第
2 項前段，判決如主文。
本案經檢察官蔡明達到庭執行職務。
中    華    民    國    97    年    12    月    17    日
                    刑事第四庭  審判長法  官  姚銘鴻
                                      法  官  葉明松
                                      法  官  林秉暉
以上正本證明與原本無異。
如不服本判決應於收受判決後10日內向本院提出上訴書狀，並應
敘述具體理由; 其未敘述上訴理由者，應於上訴期間屆滿後20日
內向本院補提理由書（均須按他造當事人之人數附繕本）「切勿
逕送上級法院」。
告訴人或被害人對於判決如有不服具備理由請求檢察官上訴者，
其上訴期間之計算係以檢察官收受判決正本之日期為準。
中    華    民    國    97    年    12    月    17    日
                                      書記官  張清秀
附錄本案論罪科刑法條全文：
中華民國刑法第320條第1項
意圖為自己或第三人不法之所有，而竊取他人之動產者，為竊盜
罪，處 5 年以下有期徒刑、拘役或500元以下罰金


司法院資訊處製作；財團法人民間司法改革基金會備份。
